臺灣板橋地方法院刑事判決　　　　　　　100年度易字第949號
公　訴　人　臺灣板橋地方法院檢察署檢察官
被　　　告　黃暖
上列被告因傷害案件，經檢察官提起公訴（99年度偵字第29507
號），本院判決如下：
    主  文
黃暖傷害人之身體，處拘役伍拾日，如易科罰金，以新臺幣壹仟
元折算壹日。
    事  實
一、黃暖於民國99年10月9 日6 時20分許，在新北市蘆洲區（臺
    北縣已於99年12月25日改制為新北市，原轄下鄉鎮市均改制
    為區，下同）光華路132 巷43號之美而美早餐店內，因故與
    張阿珠發生口角爭執，黃暖竟基於傷害人身體之犯意，先徒
    手朝張阿珠攻擊並拉扯其頭髮，繼再拾起店內椅子與張阿珠
    對打，另以右手持用早餐店內切割漢堡之鋸齒狀長刀1 把，
    往張阿珠頭部砍去，因而致張阿珠共受有前額開放性傷口（
    3.5 公分）、胸壁挫傷、肘、前臂及腕磨損擦傷併感染等傷
    害。嗣經警據報前往處理，並扣得留於店內之上述鋸齒狀長
    刀後，進而查悉前情。
二、案經張阿珠訴由新北市政府警察局蘆洲分局報告臺灣板橋地
    方法院檢察署檢察官偵查起訴。
    理  由
壹、程序方面：按被告以外之人於審判外之陳述，雖不符前4 條
    之規定，而經當事人於審判程序同意作為證據，法院審酌該
    言詞陳述或書面陳述作成時之情況，認為適當者，亦得為證
    據，刑事訴訟法第159 條之5 第1 項定有明文。本案認定犯
    罪事實所引用之卷內供述證據資料，除符合同法第159 條之
    1 至第159 條之4 規定及法律另有規定等傳聞法則例外規定
    ，而得作為證據外，並無證據證明係公務員違背法定程序所
    取得。而檢察官、被告黃暖於審理時，均同意其證據能力，
    且審酌陳述證據作成時之情況，亦認以之作為證據為適當。
    是本案有關被告以外之人於審判外之言詞或書面等供述證據
    ，均得為證據。另其餘非屬供述證據部分，原即無傳聞法則
    之適用，查其取得過程復無何明顯瑕疵可指，自併得作為本
    案事實認定之證據，合先敘明。
貳、實體部分：
一、訊據被告並不爭執曾於前揭時地與告訴人張阿珠發生口角衝
    突，亦坦承有以徒手方式傷害告訴人，拉扯其頭髮，且曾持
    椅子對打等互毆之狀況，凡此與告訴人於警詢、偵查所證情
    節大致相符，並有在場證人張宗政於警詢、偵訊中陳稱之：
    伊一進門就看到兩人倒在地上，相互拉扯對方的頭髮等語得
    供對照，及臺北縣立醫院出具之卷附診斷證明書堪作參考，
    足以憑為被告就此確存傷害犯行之認定依據，惟被告矢口否
    認另有持前揭鋸齒狀長刀朝告訴人揮砍，致其更受前額開放
    性傷勢之所為，並辯稱：告訴人當時舉起椅子且左手拿檳榔
    刀要丟伊，伊趕緊把椅子推向她，告訴人就跌倒，因其手中
    有持檳榔刀，所以不小心割到她自己的額頭云云。
二、經查：
（一）被告是日確曾手持早餐店內鋸齒狀長刀朝告訴人額頭揮砍
      此節，業據告訴人分於警詢中以：黃暖拉住伊頭髮跟伊爭
      吵，然後伊就反抗，她就在旁邊拿了一把鋸齒狀長刀朝伊
      過來，伊舉起椅子擋刀，因為刀子很長，越過椅子砍中伊
      的頭等語；及於偵查中具結後以：黃暖當時一進來就罵伊
      ，抓住伊頭髮，伊就跟她互抓，於是伊們2 個人就在地上
      滾來滾去，她後來拿起工作漢堡刀，伊趕快拿起旁邊的椅
      子擋，但她越過椅子從伊頭上砍下去，造成伊血流全身等
      語描述甚詳，而告訴人因之所受刀割傷勢，更有前開診斷
      證明書所為傷勢記載與存卷照片可供佐據，足信於遭被告
      攻擊之間，告訴人確實受有如其所言之以上傷害。
（二）被告雖一再辯解告訴人係為自身所持之檳榔刀割傷，與其
      毫無關連，然徵諸目擊證人即早餐店主林麗琴迭於警、偵
      ，及本院審理時所陳關於：被告與告訴人突然爆出口角，
      伊不理她們忙著做早餐，轉眼就看到被告雙手舉起椅子而
      右手持鋸齒狀漢堡刀，與告訴人雙手舉起椅子互相對峙，
      伊就喊說那是伊的刀子，但是被告緊緊拿著刀不還伊，伊
      只好打電話報警，轉頭一看，就看到兩人跌坐地上，也看
      到一攤血跡，伊確定告訴人用雙手拿椅子時手上沒有拿著
      檳榔刀，告訴人剛到早餐店有拿檳榔刀削柚子，但與被告
      吵架時伊就沒有看到告訴人拿檳榔刀此等事發順序，當可
      知證人林麗琴再對現場衝突施予注意之際，持刀者僅有被
      告1 人，待其向被告索刀未果，進而去電警局求助，回頭
      即發現告訴人之額頭傷勢已然造成，則有疑問者為，倘被
      告辯解有據，告訴人確係自傷，何以證人林麗琴未能一併
      察覺其於當時真曾持有被告所言之檳榔刀具，苟被告不曾
      藉手中長刀趁證人林麗琴轉身報警，無人注意之際逕作攻
      擊，告訴人怎會於轉瞬之間即受傷害，況參告訴人額頭傷
      勢，所呈明顯之波浪切口，毋寧正與被告斯時所持之扣案
      長刀鋸齒刀鋒，於砍揮間勢將造就之傷害割痕兩相吻合，
      被告罔顧此點，猶仍牽扯其他，謂告訴人是遭與本案顯無
      關連之另把檳榔刀劃傷，要屬無稽，是本案除被告持刀砍
      傷告訴人此一解釋外，自難再有其他可能。
（三）綜上所述，本案事證已臻明確，被告傷害犯行洵可認定，
      應予依法論科。
三、核被告所為，係犯刑法第277 條第1 項之傷害罪。爰審酌被
    告未思謹慎理性而為，無端與告訴人先起口角後生拉扯，更
    不作節制出手相毆，最後甚持長刀揮砍致告訴人受有上述傷
    害結果，所犯應予相當非難，惟酌以告訴人受到之傷勢狀況
    ，及其亦曾還手被告，兩人就衝突發生及擴大同屬有責，及
    被告雖否認持刀攻擊告訴人部分，惟至少仍願坦承其餘傷害
    所為，犯罪後態度並非甚惡，及其犯罪動機、目的、手段，
    與告訴人迄未達成和解等一切情狀，量處如主文所示之刑，
    併諭知易科罰金之折算標準，以資懲儆。至扣得之鋸齒狀長
    刀1 把，本係早餐店內之物而非屬被告所有，業據證人林麗
    琴證述明確，查亦不具違禁物之性質，依法無從沒收，併予
    敘明。
據上論斷，應依刑事訴訟法第299 條第1 項前段，刑法第277 條
第1 項、第41條第1 項前段，刑法施行法第1 條之1 第1 項、第
2 項前段，判決如主文。
本案經檢察官楊瀚濤到庭執行職務。
中    華    民    國    100   年     5    月    20    日
                  刑事第五庭  法  官  盧軍傑
如不服本判決，應於判決送達後10日內敘明上訴理由，向本院提
出上訴狀 (應附繕本) ，上訴於臺灣高等法院。其未敘述上訴理
由者，應於上訴期間屆滿後20日內向本院補提理由書「切勿逕送
上級法院」。
以上正本證明與原本無異。
                              書記官  周玉茹
中    華    民    國  100     年    5     月    20    日
附錄本案論罪科刑法條全文：
刑法第277條
（普通傷害罪）
傷害人之身體或健康者，處3年以下有期徒刑、拘役或1千元以下
罰金。
犯前項之罪因而致人於死者，處無期徒刑或7年以上有期徒刑；
致重傷者，處3年以上10年以下有期徒刑。